臺灣花蓮地方法院刑事判決　　　　　　　100年度訴字第243號
公　訴　人　台灣花蓮地方法院檢察署檢察官
被　　　告　林佑竺
選任辯護人　林國泰律師
上列被告因違反毒品危害防制條例案件，經檢察官提起公訴（100
年度偵字第2781號），本院判決如下：
    主  文
林佑竺共同販賣第三級毒品，處有期徒刑貳年，緩刑伍年，緩刑
期間付保護管束，並應向指定之政府機關、政府機構、行政法人
、社區或其他符合公益目的之機構或團體提供二百四十小時之義
務勞務。未扣案之販賣毒品所得新臺幣貳仟元，沒收之，如全部
或一部不能沒收時，以其財產抵償之。
    事  實
一、林佑竺明知愷他命（ Ketamine，又稱K他命）係毒品危害防
    制條例第2條第2項第 3款所稱之第三級毒品，不得持有、販
    賣，竟與男友葉作洋（為現役軍人，所涉販賣第三級毒品部
    分另由國防部東部地方軍事法院審理中）共同基於意圖販賣
    第三級毒品愷他命以牟利之犯意聯絡，推由葉作洋先販入愷
    他命，再由林佑竺以其所持用門號0000000000號行動電話，
    與蕭興台持用門號 0000000000號行動電話聯繫，於民國100
    年1 月30日某時，在花蓮縣新城鄉○○路254巷6號陽光網咖
    店，以每包新臺幣（下同）500元之價格，販賣愷他命4包予
    蕭興台。嗣因花蓮地方法院檢察署據報指揮警方實施通訊監
    察，而查悉上情。
二、案經花蓮縣警察局刑事警察大隊報請花蓮地方法院檢察署檢
    察官偵查起訴。
    理  由
壹、證據能力部分
一、按被告以外之人於審判外之陳述，雖不符刑事訴訟法第 159
    條之1至第159條之 4之規定，而經當事人於審判程序同意作
    為證據，法院審酌該言詞陳述或書面陳述作成時之情況，認
    為適當者，亦得為證據。當事人、代理人或辯護人於法院調
    查證據時，知有第159條第1項不得為證據之情形，而未於言
    詞辯論終結前聲明異議者，視為有前項之同意，刑事訴訟法
    第159條之5定有明文。證人蕭興台、葉作洋於警詢之陳述，
    雖屬傳聞證據，檢察官、被告及其辯護人於本院準備程序與
    審判程序均表示無意見而不予爭執，且迄至言詞辯論終結前
    均未再聲明異議，本院審酌該等證據資料作成時之情況，尚
    無違法不當或證明力明顯過低之瑕疵，認以之作為證據係屬
    適當，揆諸前開規定，認有證據能力。
二、次按司法警察機關於合乎通訊保障及監察法所規定之要件，
    在偵查中經檢察官向法院提出聲請，經法院核發通訊監察書
    後，即得實施通訊監察，通訊保障及監察法第 5條定有明文
    。經查，本案員警對卷附行動電話實施監聽錄音，已依法取
    得本院核發之通訊監察書，有通訊監察書在卷可稽，於本院
    準備程序時，被告及辯護人亦已對於監察之合法性及監聽譯
    文之內容均不爭執，且本件通訊監聽譯文係由承辦員警基於
    查緝本案之偵查過程中所製作，無證據顯示存有詐偽或虛飾
    之情事，應無顯不可信之情形，則該監聽譯文依據刑事訴訟
    法第159條之5規定，即有證據能力。
貳、實體部分
一、犯罪事實之認定
    上揭事實，業據被告林佑竺坦承不諱，核與證人蕭興台於警
    詢及偵查中、葉作洋於警詢時證述情節大致相符（見警卷第
    66、67頁、100年度偵字第2781號卷，下稱偵卷第 124至125
    頁、第240至242頁，本院卷第54至74頁），並有證人蕭興台
    所持用門號行動電話通訊監察譯文、本院 100年度聲監字第
    17號通訊監察書附卷足憑（見警卷第100至101頁、第110 頁
    ）。足認被告之自白核與事實相符，應堪採信。且依共同正
    犯葉作洋於警詢中證稱：我在營區就由林佑竺與購毒者交易
    ，放假時間就由我與林佑竺一同前往交易，販賣愷他命每包
    獲利約 100元，獲利均與林佑竺花用在共同生活開支上等語
    （見本院卷第59頁、第74頁），足證被告與共同正犯葉作洋
    購入第三級毒品愷他命之目的，係為轉賣賺取其中價差以牟
    利，其營利意圖甚明。綜上，被告意圖營利，販賣第三級毒
    品愷他命犯行，事證明確，堪以認定，應依法論科。
二、論罪科刑
（一）查愷他命屬第三級毒品，毒品危害防制條例第2條第2項第
      3 款定有明文。是核被告所為，係犯毒品危害防制條例第
      4條第3項之販賣第三級毒品罪。其販賣毒品前持有毒品之
      低度行為，為販賣毒品之高度行為所吸收，不另論罪。其
      與葉作洋有犯意聯絡及行為分擔，為共同正犯。
（二）另按犯第4條至第8條之罪於偵查及審判中均自白者，減輕
      其刑，毒品危害防制條例第17條第 2項定有明文。查被告
      於本案偵查及審判中均自白犯罪，依上開法條規定，應減
      輕其刑。復按犯毒品危害防制條例第 4條之罪，供出毒品
      來源，因而查獲其他正犯或共犯者，減輕或免除其刑，毒
      品危害防制條例第17條第 1項亦有明文。經查，被告因涉
      嫌販賣第三級毒品，經本院核發 100年度聲監字第65號通
      訊監察書，自 100年4月26日起至同年5月24日對被告所使
      用之0000000000號行動電話實施通訊監察，於通訊監察譯
      文中並無被告與共同正犯葉作洋所使用之0000000000、00
      00000000號行動電話之通聯紀錄（見100年度他字第447號
      卷第57至63頁），足見當時偵查機關應尚未確知被告毒品
      來源為葉作洋，而警方依被告供述其毒品上源為葉作洋，
      而於100年7月20日將之緝獲，並經移送國防部東部地方軍
      事法院檢察署偵辦中，有花蓮縣警察局100年9月29日花警
      刑字第1000046365號函、國防部東部地方軍事法院檢察署
      100年9月1日國偵東檢字第 1000001186號函及臺灣高等法
      院軍法案件紀錄表各 1份在卷可稽。是警方已因被告供出
      毒品來源而查獲共犯，應依毒品危害防制條例第17條第 1
      項之規定減輕其刑，並依法遞減之。
（三）爰審酌被告無前科紀錄，有臺灣高等法院被告前案紀錄表
      1 份存卷可考，素行尚佳，然為謀取私利，竟販賣第三級
      毒品愷他命予他人施用，使他人沉迷於毒癮，無法自拔，
      輕則戕害身心，重則引發更多各種犯罪，實為多種犯罪之
      源頭，對社會國家之侵害頗深，本不宜寬待，惟念其販賣
      毒品之數量、次數不多暨所獲之利益非甚鉅，兼衡其犯後
      坦承犯行，且能誠實供出毒品來源，為警因而查獲，犯後
      態度良好等一切情狀，量處如主文所示之刑，以示儆懲。
（四）另被告前未曾受有期徒刑以上刑之宣告，業如前述，考量
      被告於行為時尚未成年，因年輕識淺、交友不慎而沾染毒
      品，犯後已坦承犯行，知所悔悟，其因一時失慮致罹刑章
      ，諒經此偵審程序及刑之宣告，當知所警惕，信無再犯之
      虞，是認前開所宣告之刑以暫不執行為適當，爰併予宣告
      緩刑 5年，以啟自新。又為期被告能深切反省並藉由服務
      社會導正其偏差行為，爰依刑法第74條第2項第5款之規定
      ，命其應向檢察官指定之政府機關、政府機構、行政法人
      、社區或其他符合公益目的之機構或團體提供 240小時之
      義務勞務。併依刑法第93條第1項第2款之規定，宣告於緩
      刑期間付保護管束，俾能由觀護人予以適當督促，以符合
      本件緩刑宣告之目的。
（五）沒收部分：
    1.按犯毒品危害防制條例第 4條之罪者，其犯罪所得之財物
      應予沒收，如全部或一部不能沒收時，追徵其價額或以其
      財產抵償之，該條例第19條第 1項規定甚明。由此項規定
      觀之，必限於所得者為金錢以外之其他財物而無法沒收時
      ，始應追徵其價額。如所得財物為金錢而無法沒收時，則
      應以其財產抵償之，不發生追徵價額之問題。再葉作洋與
      被告雖係共同正犯，然葉作洋並非本件受判決人，關於前
      揭沒收部分，自不宜在本件主文宣示其應與被告連帶沒收
      、追徵之旨。至判決確定後，檢察官應本於共同正犯連帶
      沒收之原則而為執行，乃屬當然，併此敘明（最高法院98
      年度台上字第 632、3389、7613號判決，臺灣高等法院暨
      所屬法院99年度法律座談會刑事類提案第30號研討結果參
      照）。是被告販賣第三級毒品所得計 2,000元，雖未經扣
      案，仍應依毒品危害防制條例第19條第 1項之規定沒收之
      ，如全部或一部不能沒收時，以其財產抵償之。
    2.另該條例第19條第1項固規定犯第4條之罪者，其供犯罪所
      用或因犯罪所得之財物應沒收，惟該條既未特別規定「不
      論屬於犯人與否，沒收之」等語，依該條沒收之物，自應
      以屬於犯人者為限（最高法院93年度台上字第3263號判決
      意旨參照）。是扣案之行動電話1支（含門號 0000000000
      號SIM卡1張）雖係被告供本案販賣毒品犯行所用之物，然
      並非被告所有，為被告供承在卷（見本院卷第94頁），自
      無從為沒收之諭知。至被告所有扣案之夾鍊袋 2包，雖係
      在被告住處查扣之物品，然被告已否認該夾鍊袋係本案販
      賣第三級毒品愷他命所用之物（見偵卷第14至15頁），亦
      無證據證明上開扣案物品與本件被告所犯販賣第三級毒品
      愷他命之犯行有關，且非屬於違禁物，爰不為沒收之諭知
      ，附此敘明。
據上論斷，應依刑事訴訟法第299條第1項前段，毒品危害防制條
例第4條第3項、第17條第1項、第2項、第19條第 1項，刑法第11
條、第28條、第74條第1項第1款、第2項第5款、第93條第1項第2
款，判決如主文。
本案經檢察官黃秀敏到庭執行職務
中    華    民    國   100    年    11    月     8    日
                  刑事第三庭   審判長法官  李世華
                                     法官  湯國杰
                                     法官  王凱俐
以上正本證明與原本無異。
如不服本判決應於收受送達後10日內向本院提出上訴書狀，並應
敘述具體理由。其未敘述上訴理由者，應於上訴期間屆滿後20日
內向本院補提理由書(均須按他造當事人之人數附繕本)「切勿逕
送上級法院」。
中    華    民    國   100    年    11    月    8     日
                                     書記官
附錄論罪科刑法條：
毒品危害防制條例第4條第3項：
製造、運輸、販賣第三級毒品者，處  5 年以上有期徒刑，得併
科新臺幣 7 百萬元以下罰金。